【裁判字號】    99,交抗,912
【裁判日期】    991021
【裁判案由】    聲明異議
【裁判全文】
臺灣高等法院臺中分院交通事件裁定     99年度交抗字第912號
抗  告  人
即受處分人  甲○○
上列抗告人因違反道路交通管理處罰條例案件，不服臺灣臺中地
方法院中華民國99年9月13日所為裁定（99年度交聲字第2471號
）提起抗告，本院裁定如下：
    主  文
抗告駁回。
    理  由
一、本案經本院審理結果，認原審裁定認事用法均無不當，應予
    維持，並引用原審裁定所記載之理由（如附件）。
二、抗告意旨略以：(一)、按法院受理交通事件，準用刑事訴訟法
    之規定，道路交通管理處罰條例第89條前段定有明文。又最
    高法院76年台上字第4986號判例謂：「認定犯罪事實所憑之
    證據，雖不以直接證據為限，間接證據亦包括在內，然而無
    論直接證據或間接證據，其為訴訟上之證明，須於通常一般
    之人均不致有所懷疑，而得確信其為真實之程度者，始得據
    為有罪之認定，倘其證明尚未達到此一程度，而有合理之懷
    疑存在而無從使事實審法院得有罪之確信時，即應由法院為
    諭知被告無罪之判決。」所揭示刑事訴訟法上法院認定事實
    之最重要原則之一，即認定被告有罪，就該有罪事實不能有
    任何之合理懷疑存在之原則，於法院審理行為人違反道路交
    通管理處罰條例案件時，當有其適用。易言之，法院於審理
    行為人違反道路交通管理處罰條例案件，當踐行完畢調查證
    據之程序後，為事實之認定時，如就原處分機關所認定之行
    為人違規之事實仍有合理之訴訟上懷疑，而無法百分之百確
    信行為人確有該當於道路交通管理處罰條例各該處罰條文之
    構成要件事實時，即應依訴訟上之待證事實「倘有懷疑，則
    從被告之利益作解釋」之證據法則，作對受處分人有利之認
    定。(二)、查抗告人甲○○遭舉發違規之時間係於夜間20時許
    ，衡情無日間之自然光線，高速公路上之視距應非良好，且
    高速公路上行駛之車輛夜間應有開啟大燈，行車速度亦在每
    小時100公里之譜，凡此均加深值勤員警明辨特定車輛之困
    難度，於此情形舉發員警實難排除有誤認之可能性。究此，
    原舉發機關既未能提供相關採證照片佐證，實無法排除員警
    有誤認之可能性。故倘非參考其於舉發當時所見之各種具體
    情狀加以研析，實不能為正確之判斷。又如何確認H7-8202
    號車確係違規車輛無訛？國道公路警察局第二警察隊舉發員
    警黃銘章、黃經洲於原審訊問時，均係證稱其等目視到之車
    牌號碼僅為2碼，故如何單憑其等目視所得，則足確性H7-82
    02號車確係為違規車輛。(三)、另查抗告人所駕車輛係於國道
    一號南下145公里處遭員警示警並停車受檢，此與抗告人於
    國道一號南下138.9公里處被舉發之地點相隔距離僅為6.1公
    里，惟員警於開立舉發通知單時，曾告知其係以時速200公
    里之速度才追趕上抗告人所駕駛之車輛云云，惟警車以時速
    200公里之車速追趕另乙部時速162公里之車輛，經換算後，
    該警車至少必須追趕8.3公里，始得追上，是警車僅行駛6.1
    公里即攔下抗告人所駕駛之車輛，亦與常情並不相符。惟證
    人即舉發員警黃經洲於民國99年9月1日原審訊問時證稱：「
    （異議人表示警方告訴他警車的車速時速200公里才追上異
    議人所駕駛的車輛，他認為警車至少追上8.3公里，才追上
    他的車，警方為何行駛6.1公里就攔下異議人的車輛對此有
    何意見？）應該是接近200公里，除非他行駛路肩，否則依
    照當天的車流量，異議人沒有辦法維持高速。」等語，是證
    人就法官上揭訊問事項，係以主觀臆測為應答，故不具證據
    力。另就抗告人於上揭時、地駕駛車輛有另乙部白色自小客
    車以極快速度超車而過之情，亦為同車乘客袁暄婷、另乙部
    車輛駕駛林志益親眼目睹，並到庭為證，惟裁定理由就此有
    利於抗告人之證據竟隻字未提，尚有未盡調查之能事。(四)、
    本件國道警察舉發係依其手中握得之雷射測速槍之測速，惟
    此類型測速槍係需將紅點光束瞄準可能違規車輛引擎，按下
    按鈕，將會反射回報駕駛人之車速和距離，告發率可達到百
    分百，惟此種雷射槍有舉發上之盲點，即1次僅可鎖定1輛車
    ，且只會顯示車速，數據無法列印，測第2輛車時，前筆資
    料就會消失，亦無車號且無照相功能，需要人工攔停。因無
    影像紀錄，且若加諸取締當時之天色昏暗，即不能排除國道
    警察有「誤認」之可能性。(五)、當時實際之該輛超速汽車並
    非與抗告人同時經過138.9公里處，而係於抗告人所駕車輛
    行經142至143公里處左右，高速超越抗告人所駕車輛，再經
    過約不到1分鐘左右，抗告人之車即遭警員由後方攔下。警
    員攔下抗告人之車後，先走至駕駛座車窗邊告知超速，當抗
    告人表示其車未超速時，該警員隨即走至車輛前方並看了車
    牌後，才表示當時在138.9KM處時有看見抗告人所駕車輛之
    車牌號碼前兩碼；再者，經抗告人實際觀察該路上往來車輛
    ，於夜間車輛頭燈照射之下係無法清楚辨識車輛之車前車牌
    號碼，又夜間正常視力（無近視）之人，由車輛正後方清楚
    辨識車牌號碼之有效範圍亦不過約20公尺，更何況以當時該
    超速車輛時速高達162KM/H（每秒移動距離為45公尺），該
    取締警員之說詞實令人質疑。(六)、車牌前兩碼為H7開頭之白
    色自小客車何其多，即使取締之警員有過人視力，惟警車追
    攔超速違規車輛時，該超速車輛並不全程均在其追逐之視野
    範圍內，何以確定無追攔錯誤之車輛可能。且若當時警員願
    意調閱前後“收費站”之監視器，即能計算抗告人之車是否
    有嚴重超速之可能，亦能明白抗告人所言之另乙輛白色自小
    客車為實際超速違規之車輛，並非虛言。(七)、證人袁暄婷於
    審理庭上雖表示沒看見抗告人所駕之車輛時速為多少，但有
    表示其有確認告人之車與身旁所有車輛速度係屬一致，據此
    ，難道抗告人身旁所有車輛均係超速嗎？更何況證人袁暄婷
    僅係車上乘客，不會時時均盯著儀表板上之時速表觀看，抗
    告人認為一般駕駛人也絕不可能一直盯著儀表板上之時速表
    觀看！另證人林志益所駕車輛雖在抗告人之車輛前方，但證
    人林志益於經過138.9公里處看見警車在測速時，還特地請
    旁邊之乘客確認抗告人之車是否仍跟隨在其車尾，此部分亦
    有該車乘客李元凱可資傳證。(八)、本件裁定書理由提及證人
    黃經洲之證詞「他有承認他有超速，只是不知道他的車速有
    多快」，惟此證詞之實際情形係當時抗告人告知證人黃經洲
    ，其從北部駕車回臺中之路程中，有時候在超過慢速車時，
    或許會有超過時速100公里一點點之超速情形，但不可能有
    嚴重之超速云云，故證人黃經洲於審理庭上之證詞係屬斷章
    取義，與實情不符。爰提起抗告，請求撤銷原裁定云云。
三、經查：
(一)、抗告人即受處分人甲○○於99年3月28日20時0分許，駕駛車
    牌號碼為H7-8202號自小客車，在國道1號138.9公里南處，
    因「測距418公尺，經雷射槍測定行速162公里，限速100公
    里，超速62公里」違規，為內政部國道公路警察局第二警察
    隊認其有違反道路交通管理處罰條例第43條第1項第2款規定
    ，而以公警局交字第Z00000000號違反道路交通管理事件通
    知單當場舉發等情，業據證人即舉發之警員黃銘章、黃經洲
    於原審調查時證述明確，並有內政部警政署國道公路警察局
    舉發違反道路交通管理事件通知單在卷可稽。
(二)、按警員之舉發交通違規，係道路交通管理處罰條例所規定之
    職權行使，該職權行使有立法機關之授權。而違規行為之取
    締，若屬瞬間發生之行為，通常多委由當場執行取締違規公
    務員之認識與判斷，必須為立即之取締作為，此為達成維持
    交通秩序目的所必要，且依道路交通管理處罰條例之規定，
    此種立即性之舉發違規，多依警員之認知、判斷已足，並無
    必須另有其他積極佐證（如其他目擊證人或必須拍攝照片等
    ），始構成處分要件之規定。此係因執行職務之公務員，通
    常多具有一定之考選資格與專業訓練，且其執法之對象係不
    特定之大眾，故其立場經立法機關推定，應具有客觀、中正
    與公平之特質，而無故意偏頗之虞，是此種逕由公務員所為
    之事實認定，除非有其他積極證據，足資認定公務員於執行
    職務時，有故意或過失侵害人民權利之情形，或處分本身有
    重大明顯之瑕疵而應予撤銷者外，否則本於行政目的達成之
    必要與公權力之尊重、公信力之維持，司法機關通常亦多予
    尊重，並儘力維持，以秉持行政、司法相互合作、制衡之原
    理，共同維護國家機能之正常運行。證人黃銘章、黃經洲俱
    為取締交通違規之公務員，其為達維護交通秩序、安全之行
    政目的而依法執行公權力，與抗告人素不相識，衡情當無甘
    冒須負擔刑事責任之風險，故意誣指抗告人違規之必要。且
    考量交通違規行為又多屬迅速、稍縱即逝及不可回復等特性
    ，原舉發機關或原處分機關若能提出更多之法定證據方法，
    例如人證、書證、物證等證據資料以供司法審查之交通法庭
    加以判斷該交通違規行為之存否，自屬允當，惟若因前揭交
    通違規行為特性而無法提供更多相關之書證、物證時，則舉
    發員警於司法審查之訴訟程序上立於證人之地位而證述其當
    時親身目擊及見聞之交通違規行為經過，亦屬於法定證據方
    法之一之人證證述，於法亦無有違，至於舉發員警立於證人
    之地位所為之證述是否可採，此乃交通法庭依經驗及論理法
    則判斷其證明力為何而得否採擇之心證層次，斷不可以舉發
    員警作為證人之所述，因不可能反於其先前所為舉發而認均
    不可採，而全盤否定其立於證人地位所為之陳述。是證人黃
    銘章、黃經洲既於原審法院調查程序中具結後以證人地位證
    稱抗告人確有前揭違規事實，且所證述內容俱屬二人所親見
    親聞之經歷，自足以擔保其證詞之憑信性，則原審法院據以
    認定抗告人確有本件超速行駛之違規事實，核無不合。
(三)、警車配發之雷射測速儀，係符合國際檢驗規定，執勤警員以
    雷射測速儀上方視窗內紅外線點瞄準被測車輛，經鎖定後，
    該雷射測速儀上之液晶顯示器即顯示其速度與施測者之距離
    ，且不受其他車道上行駛中之車輛及當時道路車流量之影響
    ，是以本件之雷射測速儀，依其偵測車速之特性及其精確性
    ，應無誤判之可能。況本件雷射測速儀，前經經濟部標準檢
    驗局檢定合格，其有效期限至99年12月31日，於測得抗告人
    超速行駛之日，該具雷射測速儀尚在檢驗合格期限內，此亦
    有內政部警政署國道公路警察局第二警察隊99年5月5日公警
    二交字第0990270878號函暨所附經濟部標準檢驗局雷射測速
    儀檢定合格證書影本1份在卷可參。又並無任何事證可證明
    本件雷射測速儀功能有瑕疵，且員警執行交通稽查勤務，業
    經相當程度之專業訓練，觀察程度較一般人更為專注，操作
    雷射測速儀，應無誤認之可能。抗告人不斷質疑員警誤認違
    規車輛，惟上開二位舉發員警證詞均相符合且具體明確，舉
    發違規時、地於晚間8時，當時路燈明亮，車流量正常，舉
    發員警視線未有受阻，抗告人車速極快，與他車容易辨別，
    證人有看見車號前兩碼，立時起步巡邏車追攔，足證舉發員
    警並無誤認他車之可能，則抗告人於上開時、地超速60公里
    違規屬實，當無疑問。
(四)、證據之取捨及證據之證明力如何，由事實審法院自由判斷，
    此項自由判斷職權之行使，倘係基於日常生活經驗所得之定
    則者，即屬合於經驗法則。若本於理則上當然之定則所為之
    論斷，即為合乎論理法則，均不容任意指摘為違法或不當
   （最高法院30年上字第597號判例、91年度台上字第2395號、
    87年度台上字第2168號、85年度台上字第4531號判決可資參
    照）。原審依憑本件抗告人甲○○之供述、證人即國道公路
    警察局第二警察隊造橋分隊警員黃銘章及黃經洲於原審之結
    證、內政部警政署國道公路警察局公警局交字第Z00000000
    號舉發違反道路交通管理事件通知單、雷射測速儀檢定合格
    證書、內政部警政署國道公路警察局第二警察隊99年5月5日
    公警二交字第0990270878號函等，認定抗告人於99年3月28
    日晚間8時許，駕駛車牌號碼H7-8202號自用小客車，行經國
    道一號高速公路南下138.9公里處、速限時速100公里路段，
    以時速162公里之速率超速行駛，已依憑上揭證據逐一敘明
    ，並就抗告人之辯解及證人袁暄婷、林志益之證詞均不足以
    作為有利於抗告人之認定各節，詳述其理由，核無抗告人所
    稱之未盡調查情事，所為論斷，亦與經驗法則、論理法則，
    均屬無違。
(五)、從而，原處分機關據以援引道路交通管理處罰條例第43條第
    1項第2款、63條第1項第3款、違反道路交通管理事件統一裁
    罰基準表，裁處抗告人罰鍰8,000元，並記違規點數3點，核
    無違誤，抗告人不服裁決處分向原審聲明異議，原審駁回其
    異議，並無不當。抗告人仍執陳詞提起本件抗告，並無理由
    ，應予駁回。
四、據上論斷，應依應依道路交通管理處罰條例第89條前段、道
    路交通案件處理辦法第26條，刑事訴訟法第412條，裁定如
    主文。
中    華    民    國    99    年    10    月    21    日
            交通法庭    審判長法  官  羅  得  村
                              法  官  李  雅  俐
                              法  官  簡  源  希
上列正本證明與原本無異。
不得再抗告。
                              書記官  李  宜  珊
中    華    民    國    99    年    10    月    21    日

司法院資訊處製作；財團法人民間司法改革基金會備份。
